臺灣高等法院刑事判決
111年度交上易字第179號
上  訴  人  臺灣新北地方檢察署檢察官
被      告  陳俊宏  


上列上訴人因被告過失傷害案件，不服臺灣新北地方法院110年
度交易字第164號，中華民國111年2月22日第一審判決（起訴案
號：臺灣新北地方檢察署110年度偵字第16829號），提起上訴，
本院判決如下：
    主  文
上訴駁回。
    事  實
一、陳俊宏於民國110年2月6日17時3分許，騎乘車牌號碼000-00
    00號普通重型機車沿新北市三重區中正北路往蘆洲方向行駛
    ，行經中正北路與該路段276巷之交岔路口前，本應注意轉
    彎車應讓直行車先行，而依當時天候晴、日間自然光線、路
    面為柏油路，乾燥且無缺陷或障礙物，視距良好，依當時情
    況並無不能注意之情事，竟疏未注意及此，貿然左轉，適吳
    信穎騎乘車牌號碼000-000號普通重型機車自對向車道直行
    通過上開路口時，陳俊宏騎乘上開機車仍未減速即左轉駛入
    該路段276巷，致吳信穎當場反應不及人車倒地，並受有受
    有右側膝部擦傷、右側、左側手部擦傷、右側手肘擦挫傷、
    右側膝部挫傷、右側外踝骨折及下背挫傷等傷害。陳俊宏於
    肇事後停留於現場，在有偵查犯罪職權之公務員或機關知悉
    其犯行前，即向據報前來現場處理之警員承認肇事並接受裁
    判。
二、案經吳信穎訴由新北市政府警察局三重分局移送臺灣新北地
    方檢察署檢察官偵查起訴
    理  由
壹、證據能力之說明
一、按被告以外之人於審判外之言詞或書面陳述，除法律有規定
    者外，不得作為證據。又被告以外之人於審判外之陳述，雖
    不符合刑事訴訟法第159條之1至第159條之4之規定，但經當
    事人於審判程序同意作為證據，法院審酌該言詞陳述或書面
    陳述作成時之情況，認為適當者，亦得為證據；當事人、代
    理人或辯護人於法院調查證據時，知有同法第159條第1項不
    得為證據之情形，而未於言詞辯論終結前聲明異議者，視為
    有前項之同意。刑事訴訟法第159條第1項及第159條之5分別
    定有明文。本件檢察官及被告就本判決所引用之被告以外之
    人於審判外之陳述，於本院準備程序均表示對於證據能力沒
    有意見或稱同意有證據能力等語（見本院卷第44至46頁），
    且迄言詞辯論終結前均未聲明異議，經本院審酌該等證據之
    作成情況，核無違法取證或其他瑕疵，認均適為本案認定事
    實之依據，依刑事訴訟法第159條之5規定，均有證據能力。
二、又本件認定事實引用之卷內其餘非供述證據（詳後述），並
    無證據證明係公務員違背法定程序取得，依同法第158條之4
    規定反面解釋，均有證據能力。　　　
貳、實體方面
一、認定事實所憑之證據及理由：
(一)上開事實，業據被告於偵訊、原審及本院均坦承不諱（見偵
    卷第85頁，原審交易卷第55、56頁，本院卷第44、50、62頁
    ），核與證人即告訴人吳信穎於警詢、偵訊時證述情節大致
    相符（見偵卷第15至17、83至86頁），且有新北市立聯合醫
    院110年2月16日乙種診斷書、道路交通事故現場圖、現場草
    圖、道路交通事故調查報告表㈠、㈡、臺灣新北地方檢察署11
    0年7月28日檢察事務官勘驗筆錄、截圖、現場照片、原審勘
    驗筆錄在卷為憑（見偵卷第19、27至29、31、87、89至90、
    37至45，原審交易卷第53頁）。被告於前揭路口貿然左轉與
    告訴人不及反應人車倒地受傷等事實，首堪認定。
(二)被告騎乘上開機車左轉駛入上開巷口時有無與告訴人所騎乘
    機車發生擦撞乙節，固據臺灣新北地方檢察署檢察事務官於
    110年7月27日勘驗現場監視器錄影畫面，勘驗結果認被告機
    車左轉進入巷內時，其機車右側「因而擦撞」告訴人機車車
    頭；嗣該署檢察事務官於同月28日再次勘驗監視器錄影畫面
    ，勘驗結果則認被告機車左轉進入巷內，其機車右側「似有
    擦撞」告訴人機車車頭等情，並有110年7月27日、同月28日
    之勘驗筆錄各1份及監視器畫面截圖在卷可參（見偵卷第87
    至90頁），此當係路口監視器架設之位置距離案發地點過遠
    所致。被告於警詢、偵訊、原審及本院均否認其機車有碰撞
    告訴人機車（見偵卷第11、84頁，原審交易卷第26、55頁，
    本院卷60、63頁），復經原審於審理時當庭勘驗現場監視器
    畫面結果略以：被告騎乘機車行駛至該路段巷口前的黃色網
    狀線處停等並打左轉方向燈，準備左轉（畫面時間17:02:57
    ），對向車道因為交通壅塞，有數輛汽車緩慢行駛停頓，並
    慢慢通過該巷口，約13秒後（畫面時間17:03:10），被告從
    對向車道直接左轉，並從車陣中間的空隙穿過並未減速行駛
    ，此時告訴人所騎機車直行通過巷口時，在被告機車從其車
    前方通過後（雙方是否有直接擦撞，由監視器畫面角度無法
    明確看出），旋即人車倒地，被告繼續駛入巷內，旋即靠邊
    停放路旁，並下車走至告訴人旁查看情況，告訴人倒地不起
    等情，有原審勘驗筆錄在卷為憑（見原審交易卷第53頁）。
    是由監視器畫面顯示尚無從認定被告機車有與告訴人之機車
    直接發生碰撞，業經原審當庭勘驗監視器畫面屬實，且觀諸
    卷附監視器畫面截圖照片所示（見偵卷第87至90頁），該監
    視器鏡頭距離被告機車與告訴機車之肇事位置有相當距離，
    從該監視器畫面尚難以清楚辨識被告機車與告訴人機車是否
    有直接發生碰撞。至告訴人固於警詢及初偵訊時均證稱：我
    騎乘之機車有遭被告機車撞到左後方等語（見偵卷第15至17
    、84頁），然告訴人於偵訊時，經當庭播放監視器影像後，
    即改稱係被撞到車頭位置等語（見偵卷第85頁），則告訴人
    對於究竟是機車何位置遭被告機車擦撞乙節，前後證述不一
    ，且告訴人於偵訊時亦證稱：當時有受到驚嚇記憶有誤等語
    （見偵卷第85頁），是其關於有無遭被告機車擦撞部分之證
    述，尚難遽信；且案發後現場照片僅能看到雙方機車之外觀
    情形，但無從認定車殼上的擦痕是否為本件車禍時雙方機車
    碰撞所造成，亦無從憑此佐證告訴人之證述為真，告訴人所
    受之傷勢不能排除係因被告騎乘機車未減速即左轉，突然行
    經告訴人前方，使其反應不及而跌倒所造成，是依卷內事證
    尚無從認為被告與告訴人之機車確有發生碰撞。公訴意旨以
    告訴人之證述及前揭檢察事務官勘驗現場監視器畫面結果為
    據，認被告騎乘機車有與告訴人所騎乘機車發生擦撞乙節，
    尚難憑採。
(三)按汽車行駛至交岔路口，轉彎車應讓直行車先行，道路交通
    安全規則第102條第1項第7款定有明文，此為一般汽車駕駛
    人所應注意並遵守之事項。查被告考領有適當之駕駛執照，
    有卷附道路交通事故調查報告表㈡可參（見偵卷第33頁），
    被告對於前述交通安全規則自應知之甚詳，則其駕車時自應
    注意上揭規定並確實遵守，而依卷附道路交通事故調查報告
    表㈠所載，當時天候晴、日間有自然光線、柏油路面乾燥、
    無缺陷、無障礙物、視距良好等語（見偵卷第31頁），客觀
    上應無不能注意之情事。查，本件依卷內事證雖無從認為被
    告與告訴人之機車有發生碰撞，但由原審勘驗監視器畫面所
    示，可知告訴人是在被告機車左轉駛入上開巷口後旋即人車
    倒地，足認為被告未讓告訴人之直行車先行，貿然左轉穿越
    該路口，致告訴人反應不及人車倒地而肇事，堪認被告對本
    件車禍之發生確有過失。而被告上開之過失駕駛行為，致告
    訴人人車倒地，並受有右側膝部擦傷、右側手部擦傷、左側
    手部擦傷、右側手肘擦挫傷、右側膝部挫傷、右側外踝骨折
    及下背挫傷等傷害，亦有上開新北市立聯合醫院110年2月16
    日乙種診斷書（見偵卷第19頁）附卷為憑，被告之過失行為
    與告訴人所受傷害結果間，具有相當因果關係，足認被告任
    意性自白與事實相符，堪以採信。
(四)綜上，本案事證明確，被告犯行堪以認定，應依法論科。
二、論罪：　　
(一)核被告所為，係犯刑法第284條前段之過失傷害罪。
(二)被告於肇事後，在未被有偵查犯罪職權之公務員或機關發覺
    前，於警員據報前往現場處理時在場，且當場承認為肇事人
    而願受裁判等情，有道路交通事故肇事人自首情形紀錄表在
    卷可佐（見偵卷第49頁），核與自首之規定相符，爰依刑法
    第62條前段之規定，減輕其刑。
三、維持原判決之理由：
(一)原審以被告之罪證明確，適用刑法第284條前段、第62條前
    段及刑法施行法第1條之1第1項規定，並以行為人責任為基
    礎，審酌被告騎乘機車行經上開交岔路口時，既為轉彎車輛
    ，應注意禮讓直行車先行，然疏未注意上情，而搶快通過路
    口之過失情節，致使告訴人受有上開傷害，實有不當，且被
    告犯後已坦承犯行，並同意分期賠償告訴人新臺幣（下同）
    10萬元，然告訴人並不同意以此金額和解，仍足徵被告犯後
    已有悔意，已有賠償之意願，係因告訴人不同意始無法和解
    ，兼衡被告於原審自陳專科畢業智識程度，從事模具工作，
    月收入3至4萬元，需扶養父母親之生活狀況等一切情狀
　　，量處拘役五十五日，並諭知易科罰金之折算標準。核其認
    事用法並無違誤，量刑亦稱妥適。　　　　　　
(二)檢察官循告訴人請求上訴，以卷內監視器畫面之勘驗結果顯
    示，告訴人所騎乘之機車原係直線前進，而在被告所騎乘機
    車高速左轉經過後，告訴人機車旋即向右傾倒、滑行，依據
    牛頓第一運動定律必然是外力所致，亦即被告在左轉橫切直
    行之告訴人車道時，應有與告訴人發生擦撞，則原審漏未審
    酌此點，與事實容有未合之處，爰請撤銷原判決，更為適當
    合法之判決等語。惟查，由監視器畫面顯示尚無從認為被告
    機車有與告訴人之機車直接發生碰撞，業經原審當庭勘驗監
    視器畫面屬實，且卷內事證亦無從佐證告訴人證述被告機車
    與告訴人機車有碰撞等情為真，尚難認被告機車左轉時與告
    訴人之機車有發生碰撞或擦撞，俱如前述，檢察官上訴意旨
    認被告騎乘機車高速左轉經過後，告訴人機車旋即向右傾倒
    、滑行，依據牛頓第一運動定律必然是外力所致，亦即被告
    在左轉橫切直行之告訴人車道時，應有與告訴人發生擦撞等
    節，核屬個人推論之詞，並未提出所稱被告機車與告訴人機
    車相碰撞之具體根據，均不足以推翻原判決所為認定。是檢
    察官上訴意旨所述各節，尚乏依據，並不足採。從而，檢察
    官猶執前詞提起上訴，指摘原審判決認定事實不當，並無理
    由，應予駁回。　　
據上論斷，應依刑事訴訟法第368條，判決如主文。
本案經檢察官蕭方舟到庭執行職務。
中　　華　　民　　國　　111 　年　　8 　　月　　4 　　日
                  刑事第二庭    審判長法　官  遲中慧
                                      法　官  李世華
                                      法　官  楊志雄
以上正本證明與原本無異。 
不得上訴。
                                      書記官  林昱廷
中　　華　　民　　國　　111 　年　　8 　　月　　4 　　日
附錄：本案論罪科刑法條全文
刑法第284條
因過失傷害人者，處1年以下有期徒刑、拘役或10萬元以下罰金
；致重傷者，處3年以下有期徒刑、拘役或30萬元以下罰金。